---
title: "Empenho: Série Histórica"
output: github_document
---

Inclusão de pacotes

```{r setup,message=F}
library(tidyverse)
library(fs)
source("preparo_util.R")
```
Comprime todos os arquivos .csv (retira espaços extra)

```{r,eval=F}
fnames <- dir_ls("data",regexp="despesa\\d{4}\\.csv")
fnames %>% walk(squish_file)
```

```{r}
fnames_squished <- dir_ls("data",regexp="despesa\\d{4}_squished\\.zip")%>%
  as.character
fnames_squished
```

Extrai ano de cada nome de arqiuvo

```{r}
anos <- map_chr(fnames_squished,str_extract,"\\d{4}")
anos
```

Lê todos os arquivos (sem descomprimir .zip), adiciona coluna "ano"

```{r,cache=T,message=F}
df_all <- fnames_squished %>%
  map2_dfr(anos,~{read_delim(.x,delim=";",quote="^")%>%
      mutate(ano=.y)%>%
      select(ano,everything())})
nrow(df_all)
```

Limpa nome de orgao de maneira mais genérica

```{r}
clean_orgao_gen <- function(orgao) orgao %>%
  str_remove_all("[^[:alpha:]\\s]") %>%
  str_remove_all("Sec(ret|retaria)? ?d[aeo] Est(ado)? (d[aeo])?") %>%
  str_remove_all("Sec Est de ")
  #str_remove("^Sec(retaria|ret)?\\.? ?d[aeo] Est.?(ado)? d[aeo] ?")
```

Cria tabela de referência p/ nomes de órgãos (usa o primeiro a aparecer)

```{r,cache=T}
df_orgao_ref <- df_all %>%
  rename(orgao_cod=`Órgão`,
         orgao=`Nome Órgão`) %>%
  group_by(orgao_cod) %>%
  summarize(n=n(),orgao_list=list(orgao)) %>%
  mutate(orgao_ref=map_chr(orgao_list,first)) %>%
  select(orgao_cod,orgao_ref) %>%
  mutate(orgao_ref=orgao_ref%>%clean_orgao_gen) %>%
  arrange(orgao_cod)
df_orgao_ref
```

Órgãos com maior empenho total (top 5)

```{r,cache=T}
df_all_top_orgaos_empenho <- df_all %>%
  rename(orgao_cod=`Órgão`) %>%
  group_by(orgao_cod) %>%
  summarize(n=n(),total=sum(Empenho)) %>%
  arrange(desc(total)) %>%
  head(5) %>%
  inner_join(df_orgao_ref,by="orgao_cod") %>%
  select(orgao_cod,orgao_ref,everything()) %>%
  mutate(media_anual=total/length(anos))
df_all_top_orgaos_empenho
```

Plota médias anuais

```{r,cache=T}
df_all_top_orgaos_empenho%>%
  mutate(orgao_ref=orgao_ref%>%fct_inorder()%>%fct_rev)%>%
  ggplot(aes(orgao_ref,media_anual/10^6)) +
  geom_col(aes(fill=orgao_ref)) +
  coord_flip() +
  labs(title="Média de Empenhos Anuais por Órgão",
       subtitle=sprintf("Anos %s-%s, Top 5", min(anos),max(anos)),
       y="Empenho Anual Médio (R$ milhões)") +
  theme(legend.position = "none",
        axis.title.y=element_blank())
```

Evolução história do empenho destes top órgãos:

```{r,cache=T}
df_all %>%
  rename(orgao_cod=`Órgão`) %>%
  inner_join(df_all_top_orgaos_empenho%>%
               select(orgao_cod,orgao=orgao_ref),
             by="orgao_cod") %>%
  group_by(ano,orgao) %>%
  summarize(total=sum(Empenho)/10^6) %>%
  arrange(desc(total)) %>%
  mutate(orgao=orgao%>%fct_inorder) %>%
  ggplot(aes(ano,total,group=orgao,color=orgao)) +
  geom_line(size=I(1)) +
  # scale_y_log10() +
  labs(title="Empenho Anual por Órgão",
       subtitle=sprintf("Anos %s-%s, Top 5", min(anos),max(anos)),
       y = "Empenho Total (R$ milhões)")
```

Com log-scale:

```{r,cache=T}
df_all %>%
  rename(orgao_cod=`Órgão`) %>%
  inner_join(df_all_top_orgaos_empenho%>%
               select(orgao_cod,orgao=orgao_ref),
             by="orgao_cod") %>%
  group_by(ano,orgao) %>%
  summarize(total=sum(Empenho)/10^6) %>%
  mutate(orgao=orgao%>%fct_reorder(total,sum)%>%fct_rev) %>%
  ggplot(aes(ano,total,group=orgao,color=orgao)) +
  geom_line(size=I(1)) +
  scale_y_log10() +
  labs(title="Empenho Anual por Órgão",
       subtitle=sprintf("Anos %s-%s, Top 5", min(anos),max(anos)),
       y = "Empenho Total (R$ milhões)") +
  theme(legend.position = "bottom",
        legend.title = element_blank())
```

Distribuição de empenho por ano (faceteamento)

```{r,cache=T}
df_all %>%
  rename(orgao_cod=`Órgão`) %>%
  inner_join(df_all_top_orgaos_empenho%>%
               select(orgao_cod,orgao=orgao_ref),
             by="orgao_cod") %>%
  mutate(orgao=orgao%>%fct_reorder(Empenho,sum)) %>%
  ggplot(aes(orgao,Empenho)) +
  geom_boxplot(aes(fill=orgao),outlier.shape=NA) +
  scale_y_log10(breaks=10^(1:5),labels=10^(1:5)%>%as.integer) +
  coord_flip(ylim=c(10,.5*10^5)) +
  facet_wrap(~ano,ncol=2) +
  labs(title="Distribuição do Empenho por Ano",
       y = "Empenho Anual") +
  theme(legend.position = "none",
        axis.title.y=element_blank())
```

