---
title: "Execução Orçamentária: Análise do Empenho"
output: github_document
---

Inclusão de pacotes

```{r setup,message=F}
library(tidyverse)
library(fs)
```

Checa tamanho dos arquivos

```{r}
dir_info("data") %>% select(path,size,modification_time)
```

# Leitura de Dados Higienizados

Colocar num data frame ("tibble"). Nota: arquivo agora 'e UTF-8

```{r df1,cache=T}
fname_2018_squished_zip <- "data/despesa2018_squished.zip"
df_orcamento <- read_delim(fname_2018_squished_zip,delim=";",
                           quote="'") # evita erro com "
df_orcamento
```

```{r}
problems(df_orcamento)
```

Quantas linhas, colunas, ou dimensões?

```{r}
nrow(df_orcamento)
ncol(df_orcamento)
dim(df_orcamento)
```

Examinando data frame verticalmente
```{r}
glimpse(df_orcamento)
```

# Análise do "Empenho"

Calcula sumarização de colunas que parecem conter valores:

```{r,cache=T}
summary(df_orcamento%>%select(contains("empenh"),
                              contains("valor")))
```

Quantas linhas não preenchidas (com 'NA')?

```{r,cache=T}
df_orcamento$Empenho %>% is.na %>% sum
```

Plota histograma do Empenho

```{r.cache=T}
df_orcamento %>% ggplot(aes(Empenho)) +
  geom_histogram(bins=30,fill="blue",color="black")
```

Aplica "log" no valor:

```{r,cache=T}
df_orcamento %>% ggplot(aes(Empenho)) +
  geom_histogram(bins=30,fill="blue",color="black") +
  scale_x_log10()
```

Estudo dos Órgãos

```{r,cache=T}
df_orcamento %>% count(`Órgão`,`Nome Órgão`)
```

Ordenando pelo mais frequente

```{r,cache=T}
df_orcamento %>% count(`Órgão`,`Nome Órgão`,sort=T)
```

Empenho médio por órgão:

```{r,cache=T}
df_orcamento %>%
  group_by(`Nome Órgão`) %>%
  summarize(n=n(),medio=mean(Empenho),mediano=median(Empenho),desvio_padrao=sd(Empenho)) %>%
  arrange(-medio)
```

Mostra como boxbplot

```{r,cache=T}
df_orcamento %>%
  rename(orgao=`Nome Órgão`) %>%
  mutate(orgao=orgao%>%fct_reorder(-Empenho)) %>%
  filter(as.integer(orgao)<6) %>%
  mutate(orgao=orgao%>%fct_rev) %>%
  ggplot(aes(orgao,Empenho)) +
  geom_boxplot(aes(fill=orgao)) +
  #scale_y_log10(trans="reverse") +
  coord_flip() +
  scale_y_continuous(trans="log10") +
  labs(title="Maiores Empenhos Medianos por Órgão",
       subtitle="Ano 2018") +
  theme(legend.position = "none",
        axis.title.y=element_blank())
```
