---
title: "Empenho: Análise dos Dados, 2018"
output: github_document
---

```{r,echo=F}
knitr::opts_chunk$set(
  collapse = TRUE,
  comment = "#>",
  dpi=96
)
```

Inclusão de pacotes

```{r setup,message=F}
library(tidyverse)
library(fs)
```

Checa tamanho dos arquivos

```{r}
dir_info("data") %>%
  select(path,size,modification_time)
```

# Leitura de Dados Higienizados

Colocar num data frame ("tibble"). Nota: arquivo agora 'e UTF-8

```{r df1,cache=T}
fname_2018_squished_zip <- "data/despesa2018_squished.zip"
df_orcamento <- read_delim(fname_2018_squished_zip,delim=";",
                           quote="'") # evita erro com "
glimpse(df_orcamento)
```

```{r}
problems(df_orcamento)
```

Quantas linhas, colunas, ou dimensões?

```{r}
# nrow(df_orcamento)
# ncol(df_orcamento)
dim(df_orcamento)
```

# Análise do "Empenho"

Calcula sumarização de colunas que parecem conter valores:

```{r,cache=T}
summary(df_orcamento%>%select(contains("empenh"),
                              contains("valor")))
```

Quantas linhas não preenchidas (com 'NA')?

```{r,cache=T}
df_orcamento$`Valor Empenhado` %>% is.na %>% sum
```

Renomeia colunas a serem utilizadas

```{r}
df_orcamento_clean <- df_orcamento %>%
  rename(func_cod=`Função`,
         func=`Nome Função`,
         empenhado=`Valor Empenhado`,
         liquidado=`Valor Liquidado`,
         pago=`Valor Pago`)
```

Plota histograma dos Valores Empenhados, Liquisdados e Pagos:

```{r,cache=T}
df_orcamento_clean %>%
  transmute_at(vars(empenhado,liquidado,pago),~.+1) %>% # for log
  mutate(row=row_number()) %>%
  gather("key","value",-row) %>%
  mutate(key=factor(key,levels=c("empenhado","liquidado","pago"))) %>%
  ggplot(aes(key,value,fill=key)) +
  geom_violin(draw_quantiles = c(.5)) +
  scale_y_log10(breaks=10^(0:11),labels=c(1,10,100,
                                          "1k","10k" ,"100k" ,
                                          "1M","10M","100M",
                                          "1B","10B","100B"))+
  labs(title="Histograma de Valores",
       subtitle="Ano 2018",
       x="Valor (R$)") +
  theme(legend.position = "none")
```

# Estudo por Função

Nomes das funções são únicas por código?

```{r,cache=T}
df_orcamento_clean %>%
  count(func_cod,func) %>%
  count(func_cod,name="nn") %>%
  count(nn)
```

Quantos por Função?

```{r,cache=T}
df_orcamento_clean %>%
  count(func_cod,func,sort=T)
```


Valores por função:

```{r}
df_orcamento_clean %>%
  group_by(func) %>% {
    ns <- summarize(.,n=n())
    ss <- summarize_at(.,vars(empenhado,liquidado,pago),
                 list(sum=~sum(.),
                      mean=~mean(.),
                      median=~median(.),
                      sd=~sd(.),
                      mad=~mad(.)))
    ns %>% inner_join(ss,by="func")
    } %>%
  mutate_at(vars(-func),~(./10^3)%>%as.integer) %>%
  arrange(-n)
```

Empenhos por função: Top 5

```{r}
df_orcamento_clean %>%
  mutate(func=func%>%fct_reorder(-empenhado,sum)) %>%
  filter(as.integer(func)<6) %>%
  mutate(func=func%>%fct_rev) %>% # for coord_flip
  group_by(func) %>%
  # milhoes
  summarize_at(vars(empenhado,liquidado,pago),
               list(~(sum(.)/10^9))) %>%
  gather("key","value",-func) %>%
  mutate(key=factor(key,levels=c("pago","liquidado","empenhado"))) %>%
  ggplot(aes(func,value,group=key,fill=key)) +
  geom_col(position="dodge") +
  coord_flip() +
  labs(title="Valores Totais por Função",
       subtitle="Ano 2018, Top 5",
       y="Valor (R$ bilhões)") +
  theme(legend.position = "top",
        legend.title = element_blank(),
        axis.title.y=element_blank())
```

```{r}
ggsave("pics/valores_por_funcao.png")
```


Distribuição do Empenho por Órgão (boxbplot)

```{r}
df_orcamento_clean %>%
  mutate(func=func%>%fct_reorder(empenhado+1,.fun=median,.desc=T)) %>%
  filter(as.integer(func)<6) %>%
  mutate(func=func%>%fct_rev) %>% # for coord_flip
  ggplot(aes(func,empenhado+1)) +
  geom_boxplot(aes(fill=func),notch=T) +
  scale_y_log10(breaks=10^c(0,3,6,9),labels=c("1","1k","1M","1B"))+
  coord_flip() +
  labs(title="Distribuição dos Valores por Função",
       subtitle="Ano 2018, Top 5 medianas",
       y="Valor (R$)") +
  theme(legend.position = "none",
        axis.title.y=element_blank())
```

