---
title: "Execução Orçamentária: Análise do Empenho"
output: github_document
---

Inclusão de pacotes

```{r setup,message=F}
library(tidyverse)
library(fs)
```

Checa tamanho dos arquivos

```{r}
dir_info("data") %>% select(path,size,modification_time)
```

# Leitura de Dados Higienizados

Colocar num data frame ("tibble"). Nota: arquivo agora 'e UTF-8

```{r df1,cache=T}
fname_2018_squished_zip <- "data/despesa2018_squished.zip"
df_orcamento <- read_delim(fname_2018_squished_zip,delim=";",
                           quote="'") # evita erro com "
glimpse(df_orcamento)
```

```{r}
problems(df_orcamento)
```

Quantas linhas, colunas, ou dimensões?

```{r}
nrow(df_orcamento)
ncol(df_orcamento)
dim(df_orcamento)
```

# Análise do "Empenho"

Calcula sumarização de colunas que parecem conter valores:

```{r,cache=T}
summary(df_orcamento%>%select(contains("empenh"),
                              contains("valor")))
```

Quantas linhas não preenchidas (com 'NA')?

```{r,cache=T}
df_orcamento$Empenho %>% is.na %>% sum
```

Plota histograma do Empenho

```{r,cache=T}
df_orcamento %>% ggplot(aes(Empenho)) +
  geom_histogram(bins=30,fill="blue",color="black")
```

Aplica "log" no valor:

```{r,cache=T}
df_orcamento %>% ggplot(aes(Empenho)) +
  geom_histogram(bins=30,fill="blue",color="black") +
  scale_x_log10()
```

# Estudo por Órgãos

Quantos por órgão?

```{r,cache=T}
df_orcamento %>%
  rename(orgao_cod=`Órgão`,
         orgao=`Nome Órgão`) %>%
  count(orgao_cod,orgao,sort=T)
```

Nomes de órgãos são únicos por código? Parece que há um problema no código 40

```{r,cache=T}
df_orcamento %>%
  rename(orgao_cod=`Órgão`,
         orgao=`Nome Órgão`) %>%
  count(orgao_cod,orgao) %>%
  count(orgao_cod,sort=T)
```

Quem é número 40 e em quais formas aparece?

```{r}
df_orcamento %>%
  rename(orgao_cod=`Órgão`,
         orgao=`Nome Órgão`) %>%
  count(orgao_cod,orgao) %>%
  filter(orgao_cod==40)
```

Empenho por órgão, harmonizando orgao_cod=40:

```{r}
df_orcamento %>%
  rename(orgao_cod=`Órgão`,
         orgao=`Nome Órgão`) %>%
  mutate(orgao=if_else(orgao_cod==40,"Secretaria de Estado de Ciência Tecnologia",orgao)) %>%
  group_by(orgao) %>%
  summarize(n=n(),
            total=sum(Empenho),
            media=mean(Empenho),
            mediana=median(Empenho),
            desvio_padrao=sd(Empenho),
            mad=mad(Empenho)) %>%
  arrange(-total)
```

Remove prefixos de nomes de órgãos

```{r}
clean_orgao <- function(orgao) orgao %>%
  str_remove("^Secretaria d[aeo] Estado d[aeo] ")
```

Empenho total por órgão: Top 5

```{r}
df_orcamento %>%
  rename(orgao_cod=`Órgão`,
         orgao=`Nome Órgão`) %>%
  mutate(orgao=if_else(orgao_cod==40,"Secretaria de Estado de Ciência Tecnologia",orgao),
         orgao=orgao%>%clean_orgao,
         orgao=orgao%>%fct_reorder(-Empenho,sum)) %>%
  filter(as.integer(orgao)<6) %>%
  mutate(orgao=orgao%>%fct_rev) %>%
  group_by(orgao) %>%
  summarize(total=sum(Empenho)/10^6) %>%
  ggplot(aes(orgao,total)) +
  geom_col(aes(fill=orgao)) +
  coord_flip() +
  labs(title="Empenho Total por Órgão",
       subtitle="Ano 2018, Top 5",
       y="Empenho Total (R$ milhões)") +
  theme(legend.position = "none",
        axis.title.y=element_blank())
```

Distribuição do Empenho por Órgão (boxbplot)

```{r}
df_orcamento %>%
  rename(orgao_cod=`Órgão`,
         orgao=`Nome Órgão`) %>%
  mutate(orgao=if_else(orgao_cod==40,"Secretaria de Estado de Ciência Tecnologia",orgao),
         orgao=orgao%>%clean_orgao,
         orgao=orgao%>%fct_reorder(-Empenho,median)) %>%
  filter(as.integer(orgao)<6) %>%
  mutate(orgao=orgao%>%fct_rev) %>%
  filter(Empenho>=10) %>% 
  ggplot(aes(orgao,Empenho)) +
  geom_boxplot(aes(fill=orgao),notch=T) +
  scale_y_log10() +
  coord_flip() +
  labs(title="Distribuição dos Empenhos por Órgão",
       subtitle="Ano 2018, Top 5 medianas") +
  theme(legend.position = "none",
        axis.title.y=element_blank())
```

# Estudos sobre todos os anos
Comprime todos os arquivos .csv (retira espaços extra)

```{r,eval=F}
source("preparo_util.R")
fnames <- dir_ls("data",regexp="despesa\\d{4}\\.csv")
fnames %>% walk(squish_file)
```

```{r}
fnames_squished <- dir_ls("data",regexp="despesa\\d{4}_squished\\.zip")%>%
  as.character
fnames_squished
```

Extrai ano de cada nome de arqiuvo

```{r}
anos <- map_chr(fnames_squished,str_extract,"\\d{4}")
anos
```

Lê todos os arquivos (sem descomprimir .zip), adiciona coluna "ano"

```{r,cache=T}
df_all <- fnames_squished %>%
  map2_dfr(anos,~{read_delim(.x,delim=";",quote="^")%>%
      mutate(ano=.y)%>%
      select(ano,everything())})
```

Limpa nome de orgao de maneira mais genérica

```{r}
clean_orgao_gen <- function(orgao) orgao %>%
  str_remove_all("[^[:alpha:]\\s]") %>%
  str_remove_all("Sec(ret|retaria)? ?d[aeo] Est(ado)? (d[aeo])?") %>%
  str_remove_all("Sec Est de ")
  #str_remove("^Sec(retaria|ret)?\\.? ?d[aeo] Est.?(ado)? d[aeo] ?")
```


Cria tabela de referência p/ nomes de órgãos (usa o primeiro a aparecer)

```{r}
df_orgao_ref <- df_all %>%
  rename(orgao_cod=`Órgão`,
         orgao=`Nome Órgão`) %>%
  group_by(orgao_cod) %>%
  summarize(n=n(),orgao_list=list(orgao)) %>%
  mutate(orgao_ref=map_chr(orgao_list,first)) %>%
  select(orgao_cod,orgao_ref) %>%
  mutate(orgao_ref=orgao_ref%>%clean_orgao_gen) %>%
  arrange(orgao_cod)
df_orgao_ref
```

Órgão com maior empenho histórico

```{r}
df_all_top_orgaos_empenho <- df_all %>%
  rename(orgao_cod=`Órgão`) %>%
  group_by(orgao_cod) %>%
  summarize(n=n(),total=sum(Empenho)) %>%
  arrange(desc(total)) %>%
  head(5) %>%
  inner_join(df_orgao_ref,by="orgao_cod") %>%
  select(orgao_cod,orgao_ref,everything()) %>%
  mutate(media_anual=total/length(anos))
df_all_top_orgaos_empenho
```

Plota médias anuais

```{r}
df_all_top_orgaos_empenho%>%
  mutate(orgao_ref=orgao_ref%>%fct_inorder()%>%fct_rev)%>%
  ggplot(aes(orgao_ref,media_anual/10^6)) +
  geom_col(aes(fill=orgao_ref)) +
  coord_flip() +
  labs(title="Média de Empenhos Anuais por Órgão",
       subtitle=sprintf("Anos %s-%s, Top 5", min(anos),max(anos)),
       y="Empenho Anual Médio (R$ milhões)") +
  theme(legend.position = "none",
        axis.title.y=element_blank())
```


Evolução história do empenho destes top órgãos:

```{r}
df_all %>%
  rename(orgao_cod=`Órgão`) %>%
  inner_join(df_all_top_orgaos_empenho%>%
               select(orgao_cod,orgao=orgao_ref),
             by="orgao_cod") %>%
  group_by(ano,orgao) %>%
  summarize(total=sum(Empenho)/10^6) %>%
  arrange(desc(total)) %>%
  mutate(orgao=orgao%>%fct_inorder) %>%
  ggplot(aes(ano,total,group=orgao,color=orgao)) +
  geom_line(size=I(1)) +
  # scale_y_log10() +
  labs(title="Empenho Anual por Órgão",
       subtitle=sprintf("Anos %s-%s, Top 5", min(anos),max(anos)),
       y = "Empenho Total (R$ milhões)")
```

Com log-scale:

```{r}
df_all %>%
  rename(orgao_cod=`Órgão`) %>%
  inner_join(df_all_top_orgaos_empenho%>%
               select(orgao_cod,orgao=orgao_ref),
             by="orgao_cod") %>%
  group_by(ano,orgao) %>%
  summarize(total=sum(Empenho)/10^6) %>%
  arrange(desc(total)) %>%
  mutate(orgao=orgao%>%fct_inorder) %>%
  ggplot(aes(ano,total,group=orgao,color=orgao)) +
  geom_line(size=I(1)) +
  scale_y_log10() +
  labs(title="Empenho Anual por Órgão",
       subtitle=sprintf("Anos %s-%s, Top 5", min(anos),max(anos)),
       y = "Empenho Total (R$ milhões)")
```

Para cada ano, quais sao os top órgaos por empenho total?

```{r}
df_all_orgao <- df_all %>%
  rename(orgao=`Nome Órgão`) %>%
  group_by(ano,orgao) %>%
  summarize(n=n(),total=sum(Empenho)) %>%
  group_by(ano) %>%
  top_n(5,total) %>%
  arrange(ano,desc(total))
```

