---
title: "Empenho: Análise dos Dados, 2014-8"
output: github_document
---

```{r,echo=F}
knitr::opts_chunk$set(
  collapse = TRUE,
  comment = "#>",
  dpi=96
)
```

Inclusão de pacotes

```{r setup,message=F}
library(tidyverse)
```

Lê do arquivo ".rds" preparado em `preparo_anos.Rmd`

```{r,cache=T}
df_all <- read_rds("data/df_all.rds")
nrow(df_all)
```

Limpa nome de orgao de maneira mais genérica

```{r}
clean_orgao_gen <- function(orgao) orgao %>%
  str_remove_all("[^[:alpha:]\\s]") %>%
  str_remove_all("Sec(ret|retaria)? ?d[aeo] Est(ado)? (d[aeo])?") %>%
  str_remove_all("Sec Est de ")
  #str_remove("^Sec(retaria|ret)?\\.? ?d[aeo] Est.?(ado)? d[aeo] ?")
```

Cria tabela de referência p/ nomes de órgãos (usa o primeiro a aparecer)

```{r,cache=T}
df_orgao_ref <- df_all %>%
  rename(valor_empenhado=`Valor Empenhado`,
         orgao_cod=`Órgão`,
         orgao=`Nome Órgão`) %>%
  mutate(orgao=orgao%>%as.character) %>% # era fatir
  group_by(orgao_cod) %>%
  summarize(n=n(),orgao_list=list(orgao)) %>%
  mutate(orgao_ref=map_chr(orgao_list,first)) %>%
  select(orgao_cod,orgao_ref) %>%
  mutate(orgao_ref=orgao_ref%>%clean_orgao_gen) %>%
  arrange(orgao_cod)
df_orgao_ref
```

Órgãos com maior valor empenhado total (top 5)

```{r,cache=T}
anos <- unique(df_all$ano%>%as.character)%>%as.integer

df_all_top_orgaos_valor_empenhado <- df_all %>%
  rename(valor_empenhado=`Valor Empenhado`,
         orgao_cod=`Órgão`) %>%
  group_by(orgao_cod) %>%
  summarize(n=n(),
            total=sum(valor_empenhado)) %>%
  arrange(desc(total)) %>%
  head(5) %>%
  inner_join(df_orgao_ref,by="orgao_cod") %>%
  select(orgao_cod,orgao_ref,everything()) %>%
  mutate(media_anual=total/length(anos)) %>%
  mutate_at(vars(total,media_anual),~(./10^9)%>%as.integer) %>%
  rename_at(vars(total,media_anual),~str_c(.,"_b")) # billions
df_all_top_orgaos_valor_empenhado
```

Plota médias anuais

```{r,cache=T}
df_all_top_orgaos_valor_empenhado%>%
  mutate(orgao_ref=orgao_ref%>%fct_inorder()%>%fct_rev)%>%
  ggplot(aes(orgao_ref,media_anual_b)) +
  geom_col(aes(fill=orgao_ref)) +
  coord_flip() +
  labs(title="Média de Valores Empenhados Anuais por Órgão",
       subtitle=sprintf("Anos %s-%s, Top 5", min(anos),max(anos)),
       y="Valor Empenhado Anual Médio (R$ bilhões)") +
  theme(legend.position = "none",
        axis.title.y=element_blank())
```

Evolução história dos Valores Empenhados destes top órgãos:

```{r,cache=T}
df_hist <- df_all %>%
  rename(valor_empenhado=`Valor Empenhado`,
         orgao_cod=`Órgão`) %>%
  inner_join(df_all_top_orgaos_valor_empenhado%>%
               select(orgao_cod,orgao=orgao_ref),
             by="orgao_cod") %>%
  group_by(ano,orgao) %>%
  summarize(total_b=sum(valor_empenhado)/10^9) %>%
  arrange(desc(total_b)) %>%
  ungroup() %>% # para q proxima linha rode corretamente
  mutate(orgao=orgao%>%fct_inorder) #
```

Grafa o histórico:

```{r}
df_hist %>%
  ggplot(aes(ano,total_b,group=orgao,color=orgao)) +
  geom_line(size=I(1)) +
  # scale_y_log10() +
  labs(title="Valor Empenhado Anual por Órgão",
       subtitle=sprintf("Anos %s-%s, Top 5", min(anos),max(anos)),
       y = "Valor Empenhado Total (R$ bilhões)") +
  theme(legend.position = "bottom")
```

Distribuição de Valor Empenhado por ano (faceteamento)

```{r,cache=T}
df_all %>%
  rename(valor_empenhado=`Valor Empenhado`,
         orgao_cod=`Órgão`) %>%
  inner_join(df_all_top_orgaos_valor_empenhado%>%
               select(orgao_cod,orgao=orgao_ref),
             by="orgao_cod") %>%
  mutate(orgao=orgao%>%fct_reorder(valor_empenhado,sum)) %>%
  ggplot(aes(orgao,valor_empenhado+1)) +
  geom_boxplot(aes(fill=orgao),outlier.shape=NA) +
  scale_y_log10(breaks=10^c(0,3,6,9),labels=c("1","1k","1M","1B")) + #breaks=10^(1:5),labels=10^(1:5)%>%as.integer) +
  coord_flip() + # ylim=c(10,.5*10^5)) +
  facet_wrap(~ano,ncol=2) +
  labs(title="Distribuição do Valor Empenhado",
       y = "Valor Empenhado Anual (R$)") +
  theme(legend.position = "none",
        axis.title.y=element_blank())
```

