---
title: "Execução Orçamentária: Preparo de Dados"
output: github_document
---

Inclusão de pacotes

```{r setup,message=F}
library(tidyverse)
library(fs)
```

Lista diretório

```{r}
dir_ls("data")
```

Unzipa o original

```{r,eval=F}
unzip("data/despesa2018.zip",exdir='data')
```

Cria variável com nome do arquivo e conta linhas

```{r,cache=T}
fname_2018 <- "data/despesa2018.csv"
linhas <- read_file(fname_2018) %>% str_count('\\n')
linhas
```

Olhar para as primeiras linhas

```{r inspect,cache=T}
read_lines(fname_2018, n_max=10)
```

Qual é o encoding deste arquivo?

```{r,cache=T}
guess_encoding(fname_2018)
```

Data Cleansing: Pular 5 linhas no cabeçalho, ajustar o "encoding"

```{r tratar1,cache=T}
loc_bz <- locale(encoding="ISO-8859-1")
primeiras_linhas <- read_lines(fname_2018, # .zip
                               skip=5,n_max=5,
                               locale=loc_bz)
primeiras_linhas
```

Remover espaços. Referencia de [REGEXP](https://stringr.tidyverse.org/articles/regular-expressions.html)

```{r}
remove_espacos <- function(s) s %>% # 'pipe' do pacote "magrittr"
  str_remove_all("\\s+(?=;)") %>%
  str_remove_all("\\s+$") %>%
  str_replace_all("\\s+"," ")
```

Remove espaços nas primeiras linhas

```{r}
primeiras_linhas %>% remove_espacos
```

Compara tamanho antes do "squish" e depois

```{r,cache=T}
primeiras_linhas %>% str_length %>% sum
primeiras_linhas %>% remove_espacos %>% str_length %>% sum
```

Olhando pro fim do arquivo

```{r,cache=T}
# BUGADO
# read_lines(fname_2018,skip=linhas-10,locale=loc_bz)
lines_2018 <- read_lines(fname_2018,skip=5,
                            locale=loc_bz)
str_length(lines_2018) %>% sum
```

Remove espaços de todas as linhas

```{r,cache=T}
lines_2018_squished <- lines_2018 %>% remove_espacos
lines_2018_squished %>% str_length %>% sum
```

Salva arquivo enxuto em novo csv

```{r}
fname_2018_squished <- "data/despesa2018_squished.csv"
```

```{r,eval=F}
lines_2018_squished %>% write_lines(fname_2018_squished)
```

Deleta da memória variáveis não mais necessárias

```{r}
rm(lines_2018)
rm(lines_2018_squished)
```

Função para trocar a extensão de um nome de arquivo

```{r}
repl_ext <- function(s,new_ext) s %>%
  str_replace_all("(?<=\\.).+$",new_ext)
```


Zipa o resultado

```{r,cache=T}
fname_2018_squished_zip <- repl_ext(fname_2018_squished,"zip")
zip::zip(fname_2018_squished_zip,fname_2018_squished)
```

Checa se encoding está ok

```{r,cache=T}
guess_encoding(fname_2018_squished_zip)
```

Checa tamanho dos arquivos

```{r}
dir_info("data") %>% select(path,size,modification_time)
```
