---
title: "Projeto 1: Execução Orçamentária"
output: github_document
---

* Fonte: [Portal de Transparência Fiscal](http://www.transparencia.rj.gov.br/transparencia/faces/OrcamentoTematico/despesa)
* Estudo exploratório:
    + Quais "pastas" estão sendo mais pagas
    + Quais modalidades de licitação
    + Com qual frequência de dispensa
    + Por áreas de governo, etc.
* Pasta de Saúde:
    + Esta pasta recebe menos recursos do que as demais
    + Comparar com gastos em outras áreas

# Análise Exploratória

Inclusão de pacotes

```{r setup,cache=T,message=F}
library(tidyverse)
library(fs)
```

Lista diretório

```{r}
dir_ls("data")
```

Cria variável com nome do arquivo

```{r}
fname_2018 <- "data/despesa2018.zip"
```

Conta linhas antes de "abrir" o .zip

```{bash,cache=T}
unzip -p 'data/despesa2018.zip' | wc -l
```

Colocar em variável

```{r}
linhas <- 99638
```

Olhar para as primeiras linhas

```{r inspect,cache=T}
read_lines(fname_2018, n_max=10)
```

Qual é o encoding deste arquivo?

```{r}
guess_encoding("data/despesa2018.zip")
```


Data Cleansing: Pular 5 linhas no cabeçalho, ajustar o "encoding"

```{r tratar1,cache=T}
primeiras_linhas <- read_lines(fname_2018, # .zip
                               skip=5,n_max=5,
                               locale=locale(encoding="ISO-8859-1"))
primeiras_linhas
```

Remover espaços. Referencia de [REGEXP](https://stringr.tidyverse.org/articles/regular-expressions.html)

```{r}
remove_espacos <- function(s) s %>% # 'pipe' do pacote "magrittr"
  str_remove_all("\\s+(?=;)") %>%
  str_remove_all("\\s+$") %>%
  str_replace_all("\\s+"," ")
```

Testar nas primeiras linhas
```{r}
primeiras_linhas %>% remove_espacos
```

Compara tamanho antes do "squish" e depois

```{r}
primeiras_linhas%>%str_length%>%sum
primeiras_linhas%>%remove_espacos%>%str_length%>%sum
```

```{bash}
unzip -p 'data/despesa2018.zip' | tail -n 30
```

Olhando pro fim do arquivo

```{r}
# BUGADO
#read_lines(fname_2018,skip=linhas-10,
          #locale=locale(encoding="ISO-8859-1"))

str_fname2018 <- read_lines(fname_2018,skip=5,
                            locale=locale(encoding="ISO-8859-1"))
str_length(str_fname2018)%>%sum
```

```{r}
str_fname2018_squished <- str_fname2018%>%remove_espacos
str_fname2018_squished%>%str_length%>%sum
```

```{r}
str_fname2018_squished%>%write_lines("data/despesa2018_squished.csv")
```

```{r}
guess_encoding("data/despesa2018_squished.csv")
```


```{r}
read_lines(fname_2018,
           locale=locale(encoding="ISO-8859-1"),
           skip=99360)
```

Colocar num data frame ("tibble")

```{r df1,cache=T}
df_orcamento <- read_delim("./data/despesa2018.zip",
                           delim=";",
                           n_max=5,skip=5,
                           locale=locale(encoding="ISO-8859-1"))
df_orcamento
```

Quantas linhas?

```{r}
nrow(df_orcamento)
```
